【裁判字號】    97,監,493
【裁判日期】    980115
【裁判案由】    選定禁治產人監護人
【裁判全文】
臺灣板橋地方法院民事裁定               97年度監字第493號
聲  請  人  乙○○
相  對  人  甲○○
上列聲請人選定禁治產人甲○○之監護人事件，本院裁定如下：
    主      文
選定乙○○（男、民國○○年○ 月○○日生、身分證統一編號：Ｚ000
000000號）為禁治產人甲○○（女、民國○○年○ 月○ 日生、身分
證統一編號：Ｚ000000000號）之監護人。
聲請費用由相對人負擔。
    理      由
一、按禁治產人應置監護人，並依左列順序定之：(1)配偶。(2)父
    母。(3)與禁治產人同居之祖父母。(4)家長。(5)後死之父或母
    以遺囑指定之人。不能依前項規定定其監護人時，由法院徵
    求親屬會議之意見選定之，民法第1110條、第1111條分別定
    有明文。次按，依民法第1113條第1 項準用同法第1094條第
    2 項之規定，未能依法定順序為禁治產人定監護人，或為禁
    治產人之最佳利益，法院得依禁治產人、檢察官、當地社會
    福利主管機關或其他利害關係人之聲請，就其三親等內旁系
    血親尊親屬、社會福利主管機關、社會福利機構或其他適當
    之人選定或改定為監護人。
二、查本件聲請人主張：相對人甲○○於民國87年間因意外造成
    頭部外傷，患有右側硬腦膜下出血及併發術後腦內出血硬腦
    膜上血腫症，自88年5 月起，突又病發經送往長庚紀念醫院
    住院治療，卻毫無起色，因相對人已無能力處理自己事務，
    相對人之母親余蕭美珠、二弟余三貴即依法向鈞院聲請宣告
    相對人為禁治產人，前經鈞院以88年度禁字第81號裁定宣告
    相對人禁治產人在案，業據聲請人提出本院上開民事裁定書
    影本1 件附卷可稽。又聲請人主張禁治產人甲○○之監護人
    余蕭美珠於91年5 月29日死亡，而相對人原係分別安養於創
    世基金會附設於嘉義、高雄之清寒植物人安養院，於93年11
    月17日遷移至創世基金會附設新店市清寒植物人安養院，於
    95年11月20日遷移至創世基金會附設台北縣清寒植物人安養
    院，並由相對人之子女乙○○、蔡昀羲（原名：蔡馨儀）、
    蔡佩家負責照顧之責，茲因相對人早於86年6 月30日與配偶
    蔡慶彰離婚，相對人之父余、母余蕭美珠亦分別於85、91
    年間死亡，目前相對人僅個人隻身於安養院療養，既無民法
    第1111條規定之監護人，亦無法依同法第1131條、第1132條
    規定召開親屬會議選定監護人，業據聲請人到院陳稱：「禁
    治產人甲○○是我的媽媽，她的父母、祖父母均已死亡，不
    知有無叔伯阿姨，因為都沒有來往，兄弟姐妹有的沒有往來
    ，有的沒有意願，我們只有子女三人，子女三人都沒有配偶
    ，不足人數組成親屬會議」、「（問：兄弟姐妹同意你擔任
    監護人嗎？）他們都同意」、「（問：你們有無財產問題？
    ）禁治產人甲○○沒有財產」等語，並提出戶籍謄本、除戶
    戶籍謄本、戶口名簿影本、醫院診斷證明書影本、本院88年
    度禁字第81號民事裁定影本、財團法人創世社會福利基金會
    附設台北縣私立創世清寒植物人安養院在院證明、創世基金
    會所屬各地清寒植物人安養院與院生間之服務協議書影本、
    財團法人創世社會福利基金會附設台北縣、新店市清寒植物
    人安養院入院手續單影本、財政部台灣省北區國稅局96年度
    綜合所得稅各類所得資料清單、繼承系統表等件為證，自堪
    信為真實。聲請人係相對人之長子，依前揭民法第1113條第
    1 項準用同法第10 94 條第2 項之規定，基於禁治產人之最
    佳利益，聲請本院選定其本人為禁治產人甲○○之監護人，
    以負責養護及療治相對人之身體，洵屬正當，應予准許。
三、依非訟事件法第21條第1 項前段，裁定如主文。
中    華    民    國    98    年    1     月    15    日
                  家事庭  法  官  毛崑山
以上正本證明與原本無異。
如不服本裁定應於送達後10日內向本院提出抗告狀。
中    華    民    國    98    年    1     月    15    日
                          書記官  廖宮仕


司法院資訊處製作；財團法人民間司法改革基金會備份。
